【裁判字號】    97,訴,1652
【裁判日期】    971128
【裁判案由】    毒品危害防制條例
【裁判全文】
臺灣基隆地方法院刑事判決              97年度訴字第1652號
公  訴  人  臺灣基隆地方法院檢察署檢察官
被      告  乙○○
上列被告因毒品危害防制條例案件，經檢察官提起公訴（97年度
毒偵字第2278號、97年度毒偵字第2429號），被告於準備程序進
行中，就被訴事實為有罪之陳述，經本院合議庭裁定由受命法官
獨任進行簡式審判程序，判決如下：
    主  文
乙○○施用第一級毒品，累犯，處有期徒刑柒月，扣案之注射針
筒壹支沒收之；又施用第一級毒品，累犯，處有期徒刑柒月，扣
案之第一級毒品海洛因壹包（驗餘淨重：零點壹參零捌公克）沒
收銷燬之，包裝上開海洛因之外包裝袋壹只沒收之。應執行有期
徒刑拾月，扣案之第一級毒品海洛因壹包（驗餘淨重：零點壹參
零捌公克）沒收銷燬之，包裝上開海洛因之外包裝袋壹只及注射
針筒壹支均沒收之。
    事  實
一、乙○○前因施用毒品案件，經本院93年毒聲字第479 號裁定
    送觀察、勒戒後，認無繼續施用毒品之傾向，於民國94 年1
    月11日執行完畢而釋放，並由臺灣基隆地方法院檢察署檢察
    官以93年度毒偵字第1932號為不起訴處分確定。又於94年6
    月間（前揭觀察、勒戒執行完畢後5 年內）因施用毒品案件
    ，由本院以94年度訴字第728號判處有期徒刑7月確定，並於
    95年8 月11日縮短刑期執行完畢；復因施用第一級毒品案件
    ，經本院以96年度訴字第218號判處有期徒刑9月確定，嗣經
    同法院以96年度聲減字第918號裁定減刑後應執行有期徒刑4
    月15日，而於97年1 月14日縮刑期滿而執行完畢（構成累犯
    ）。
二、詎不知悔改，竟分別基於施用第一級毒品海洛因之犯意，於
    下列時、地施用毒品：
 (一) 97年8月22日凌晨4時許，在基隆市○○區○○街251巷7弄35
    號OK便利商店前，以將海洛因倒入注射針筒加水混合注射靜
    脈血管之方式，施用第一級毒品海洛因1次。嗣於同日6時10
    分許，在上址處所，經警盤檢而查獲，並扣得注射針筒1 支
    ，復經其同意為警採其尿液送驗，結果呈嗎啡、可待因陽性
    反應，而悉上情。
 (二) 97年9月1日下午4時許，在基隆市○○區○○街某土地公廟
    公廁內，以將海洛因倒入注射針筒加水混合注射靜脈血管之
    方式，施用第一級毒品海洛因1 次。嗣於同日22時50分許，
    因形跡可疑，為警在基隆市○○區○○街與東勢街口查獲，
    並扣得第一級毒品海洛因1 小包（驗餘淨重0.1308公克），
    復經其同意為警採其尿液送驗，結果呈嗎啡、可待因陽性反
    應，因而查知上情。
二、案經案經基隆市警察局第二分局、第四分局報告臺灣基隆地
    方法院檢察署檢察官偵查起訴。
    理  由
一、本件被告所犯者非為死刑、無期徒刑、最輕本刑為3 年以上
    有期徒刑之罪或高等法院管轄第一審案件，其於準備程序進
    行中，先就被訴事實為有罪之陳述，經告知其簡式審判程序
    之旨，並聽取公訴人及被告之意見後，本院依刑事訴訟法第
    273條之1 第1項之規定，裁定由受命法官獨任進行簡式審判
    程序，且依同法第273條之2規定，簡式審判程序之證據調查
    ，不受第159條第1項、第161條之2、第161條之3、第163 條
    之1及第164條至第170條規定之限制，合先敘明。
二、前揭犯罪事實，業據被告於本院準備程序及審理時坦承不諱
    ，又經被告同意，為警查獲後所採集之2 次尿液經送驗後，
    均分別呈現嗎啡、可待因之陽性反應，此有基隆市警察局第
    二分局偵辦毒品案件尿液檢體對照表、基隆市警察局第四分
    局偵辦毒品案件尿液檢體對照表各1 份及臺灣尖端先進生技
    醫藥股份有限公司濫用藥物檢驗報告2 份附卷可稽，且參之
    以酵素免疫分析或薄層定性分析等方式為初步篩檢者，檢驗
    結果雖有相當程度偽陽性之可能，然以氣（液）相層析、質
    譜分析之儀器為交叉確認者，檢驗結果出現偽陽性之機率則
    極低，因而具有公信力，核足為對涉嫌人不利之認定；尤以
    「毒品施用後於尿液、血液中可檢出之最大時限，與施用劑
    量、施用頻率、施用方式、施用者飲水量之多寡、個人體質
    、代謝情況、檢體收集時間點及所用檢測方法之靈敏度等因
    素有關，因個案而異。依據Clarke's Isolation Identific
    ation of Drugs第二版記載，血液中藥物之半衰期（濃度減
    半所需時間）分別為古柯鹼0.7-1.5小時、海洛因3分鐘（其
    代謝物為嗎啡2-3小時）、嗎啡2-3小時、大麻20-36 小時、
    安非他命12小時（當尿液偏酸性時，為4- 8小時）、甲基安
    非他命9小時、Ketamine 2-4小時，而MD MA約8.49小時。一
    般於尿液中可檢出之最大時限，古柯鹼為施用後1-4天、海
    洛因2-4天、嗎啡2-4天、大麻1-10天、安非他命1-4天、甲
    基安非他命1-5天、MDMA1 -4天、MDA 1-4天、Ketamine2-4
    天。」此曾經行政院衛生署藥物食品檢驗局以92年7 月23日
    管檢字第0920005609號函釋在案；且扣案之白色粉末1包（
    驗餘淨重：0.1308公克），經警以毒品檢驗盒試劑初步檢驗
    結果呈海洛因反應，經再送以氣相層析質譜儀分析法鑑驗，
    亦含有海洛因成份，此有基隆市警察局第四分局查獲毒品危
    害防制條例案毒品初步鑑驗報告書、交通部民用航空局航空
    醫務中心毒品鑑定書各乙份在卷可稽；復有扣案之海洛因1
    包、注射針筒1支可佐，足認被告自白與事實相符，足認被
    告自白與犯罪事實相符，本件事證明確，應依法論科。
三、查海洛因係毒品危害防制條例第2條第2項第1 款所定之第一
    級毒品，核被告所為均係犯毒品危害防制條例第10條第1 項
    之施用第一級毒品罪。被告二次持有第一級毒品海洛因之低
    度行為，分為二次施用第一級毒品之高度行為所吸收，不另
    論罪。被告先後所犯上開二罪，犯意各別，行為互殊，應分
    論併罰。再被告有事實欄所載之論罪科刑執行完畢情形，有
    臺灣高等法院被告前案紀錄表乙份附卷足憑，其於前案執行
    完畢後5 年內，故意再犯本件有期徒刑以上之罪，均為累犯
    ，各依刑法第47條第1 項規定加重其刑。爰審酌被告曾有施
    用毒品之前科仍不知戒除，惟犯罪後坦承犯行，且所犯之施
    用毒品犯行乃戕害自己身心健康，並未危及他人等一切情狀
    ，分別量處如主文所示之刑，併定應執行刑。
四、至查獲之第一級毒品海洛因1 包（驗餘淨重：0.1308公克）
    為毒品，應依毒品危害防制條例第18條第1 項前段規定宣告
    沒收銷燬之。包裝前開第一級毒品海洛因之外包裝袋1 只，
    具有防止毒品裸露、散逸之功能，且既與毒品分別秤重，即
    無與毒品難以析離而無法個別宣告沒收之情事，與扣案之注
    射針筒1 支，均屬被告所有，供犯本案施用第一級毒品海洛
    因所用，業據被告供承明確，爰依刑法第38條第1項第2款、
    第3項之規定，宣告沒收。
據上論斷，應依刑事訴訟法第273 條之1 第1 項、第299 條第1
項前段，毒品危害防制條例第10條第1項，第18條第1項前段，刑
法第11條前段、第47條第1項、第51條第5款、第38條第1項第2款
、第3項，判決如主文。
本案經檢察官甲○○到庭執行職務。
中    華    民    國    97    年    11    月   28    日
                  刑事第四庭法  官   周霙蘭
以上正本證明與原本無異。
如不服本判決應於收受本判決後10日內向本院提出上訴書狀，其
未敘述上訴理由者，並得於提起上訴後10日內向本院補提理由書
狀（均須按他造當事人之人數附繕本）「切勿逕送上級法院」。
中    華    民    國    97    年    11    月    28    日
                            書記官   呂明龍
附錄本案所犯法條：
毒品危害防制條例第10條：
I施用第一級毒品者，處 6 月以上 5 年以下有期徒刑。
II施用第二級毒品者，處 3 年以下有期徒刑。


司法院資訊處製作；財團法人民間司法改革基金會備份。
